臺灣臺中地方法院民事判決　九十三年度訴字第一二六七號
　　原　　　告　丙○○
　　訴訟代理人　乙○○
　　被　　　告　甲○○
　　訴訟代理人　陳世川律師
右當事人間請求清償債務事件，本院於民國九十三年十二月二十一日言詞辯論終結，
判決如下：
    主      文
被告應給付原告新臺幣貳拾萬元，及自附表編號二至十一所示利息起算日起至清償日
止，按週年利率百分之五計算之利息。
被告應自民國九十四年一月六日起至九十六年一月六日止，每月六日給付原告新臺幣
貳萬元。
原告其餘之訴駁回。
訴訟費用由被告負擔百分之九十七，餘由原告負擔。
    事實及理由
一、本件原告於起訴時係請求被告給付新臺幣（下同）七十二萬元，及自民國九十三
    年二月六日起至清償日止，按週年利率百分之五計算之利息，嗣於本院九十三年
    十二月二十一日言詞辯論期日，變更為請求被告應給付原告二十二萬元，及自九
    十三年二月六日起至清償日止，按週年利率百分之五計算之利息；另應自九十四
    年一月六日起至九十六年一月六日止，每月六日給付原告二萬元，核屬減縮應受
    判決事項之聲明，與民事訴訟法第二百五十五條第一項第三款之規定相符，應予
    准許，先為敘明。
二、原告起訴主張：被告於民國九十一年十二月間起至九十二年八月間止，陸續向原
    告借款達新臺幣（下同）七十八萬元，於九十三年一月四日將其所有之機車過戶
    予原告，另交付原告現金三萬元，以抵償其中六萬元之債務，至其餘七十二萬元
    （下稱系爭借款），兩造則於九十三年一月十三日簽立和解書（下稱系爭和解書
    ），約定被告應自九十三年二月至九十六年一月止，每月六日償還二萬元，被告
    並簽立面額均為二萬元之本票三十六張（下稱系爭本票）交付原告作為清償方法
    ，原告就上述本票中首先於九十三年二月六日屆期者，遵期提示，詎未獲付款，
    另於九十二年間，經常聽聞被告之妻即訴外人阮嬌貞稱被告有意舉家遷移越南，
    原告為恐將來對被告之上開債權求償無門致受有損害，自有起訴請求被告返還欠
    款之必要，為此依據和解書及票據之法律關係提起本件訴訟，並聲明：被告應給
    付原告二十二萬元，及自九十三年二月六日起至清償日止，按週年利率百分之五
    計算之利息；另應自九十四年一月六日起至九十六年一月六日止，每月六日給付
    原告二萬元。
三、被告抗辯：伊之妻阮嬌貞係越南人，自九十二年六月起受僱於原告及其妻乙○○
    共同經營之檳榔攤。阮嬌貞於九十三年一月十一及十二日，因竊取該檳榔攤內之
    金錢合計二千九百十元，為乙○○發現，原告於伊到場時，以威脅之語氣要求伊
    須簽發合計七十四萬元之本票，否則不讓阮嬌貞離開，並將活活打死阮嬌貞，致
    伊心生畏懼，為使阮嬌貞能安然離去，始簽立系爭和解書及簽發系爭本票暨附表
    編號三十七所示本票，嗣並於同年月十七日陪同阮嬌貞至臺中縣清水分局三田派
    出所，自首竊取原告財物之事，阮嬌貞所涉竊盜犯行，則經本院九十三年度沙簡
    字第二七八號刑事簡易判決處刑確定在案。系爭和解書及本票係伊受原告以阮嬌
    貞之生命安全及行動自由相脅之下所簽立，伊已依據民法第九十二條規定，撤銷
    簽立該和解書及本票之意思表示，則原告本於系爭和解書及本票請求伊給付二十
    二萬元，及自九十三年二月六日起至清償日止之法定遲延利息，另自九十四年一
    月六日起至九十六年一月六日止，每月六日給付原告二萬元，並無理由等語，並
    聲明：駁回原告之訴；如受不利判決，願供擔保，請准免為假執行之宣告。
四、原告主張：（一）兩造曾於九十三年一月十三日簽訂系爭和解書，被告並於同日
    簽發面額均為二萬元之系爭本票交付原告，惟向被告提示其中首張於九十三年二
    月六日屆期者即未獲付款；（二）被告曾將其所有之機車一輛過戶予原告，另交
    付原告現金三萬元；（三）被告之妻阮嬌貞因於九十三年一月十一及十二日，竊
    取原告及其妻所經營檳榔攤內之金錢，經本院九十三年度沙簡字第二七八號刑事
    簡易判決，以阮嬌貞犯竊盜罪，判處罪刑確定；另被告抗辯：其曾於九十三年一
    月十七日陪同阮嬌貞至臺中縣警察清水分局三田派出所，就前揭竊盜案件自首等
    事實，業據原告提出和解書一份及本票三十六紙為證，另經本院依被告之聲請調
    閱本院上開刑事簡易案件及偵查卷宗（即臺灣臺中地方法院檢察署九十三年度偵
    字第三四二五號偵查卷）查明無誤，復為兩造所不爭執，堪信為真實。
五、原告另主張：被告係因於九十一年十二月起至九十二年八月止，陸續向原告借款
    七十八萬元，經被告將機車過戶予原告，及交付原告三萬元現金，抵償其中六萬
    元債務後，尚積欠原告七十二萬元，始簽立系爭和解書及本票，同意自九十三年
    二月六日起按月清償原告二萬元等語，為被告所否認，並以前揭情詞置辯，從而
    本件兩造爭執之點，在於：被告應否依系爭和解書之內容及本票文義，對原告負
    給付之責？故被告抗辯系爭和解書與本票係受原告脅迫所簽發一節，是否屬實，
    自為本件應審究之重點，經查：
（一）被告雖抗辯：原告主張系爭本票係被告向其借用七十二萬元，由被告簽發後直
      接交付原告，然被告既否認曾向原告借款之事實，則原告自應就其主張被告簽
      交系爭本票之原因，即兩造間存在七十二萬元之消費借貸契約一事，負舉證責
      任等語。然原告於本院九十三年八月四日言詞辯論期日業已陳明：其係依據系
      爭和解書及本票之法律關係提起本件訴訟，請求被告為如其聲明所示之給付，
      另依原告於起訴狀內記載之事實理由及卷附系爭和解書第２項約定觀之，原告
      係主張：被告乃為履行其依該和解書對原告所負之債務，而簽發面額均為二萬
      元之系爭本票交付原告，是依原告之主張，兩造間授受系爭本票之基礎原因關
      係，應係系爭和解書之前揭約款，而被告對於上開和解書及本票為其書立及簽
      發復予自認，則原告就該和解書及本票之真正已無庸舉證。反之，被告抗辯其
      係因遭原告脅迫始簽立系爭和解書及本票，其得依據民法第九十二條規定撤銷
      簽訂和解書及簽發本票之意思表示一節，為原告所否認，依據民事訴訟法第二
      百七十七條前段規定，應由被告就此項對其有利之事實，負舉證責任。至於系
      爭和解書及本票是否係被告為清償對原告所負借款債務而簽立，與本件原告之
      請求有無理由尚無關聯，原告並無舉證證明兩造間有消費借貸關係存在之義務
      ，合先敘明。
（二）次查，被告雖聲請本院訊問證人即系爭和解書之見證人王靜煒，旨欲證明其所
      辯：原告係以被告之妻阮嬌貞竊取其所有財物為由，要脅被告簽署該和解書及
      系爭本票，否則將出手毆打阮嬌貞並限制其行動自由等情為真實，惟證人王靜
      煒於本院九十三年八月四日言詞辯論期日到庭則結證稱：系爭和解書之見證欄
      係伊簽名無誤，伊在系爭和解書上簽名當天係去找原告之妻，欲向原告之妻取
      回伊出借之錄影機，當時兩造均在場，且皆向伊表示：雙方正就被告向原告借
      用之七十餘萬元商談和解事宜，並請伊當見證人，兩造就該項借款債務達成之
      協議為：被告每個月應返還原告二萬元，被告並簽發三十幾張面額均為二萬元
      之本票交付原告以資清償，伊後來聽說被告未依約定向原告清償借款，兩造因
      而涉訟等語，且其證言為兩造所不爭執，自堪信實。該證人前揭證述內容，核
      與原告主張：被告因向其借款未償，經與原告協商後，簽立系爭和解書及本票
      作為清償方法等情相符，顯見被告係依兩造商談後達成之協議內容，自願書立
      系爭和解書及簽發系爭本票，並無何受原告脅迫之情事。至被告另聲請訊問於
      其簽立系爭和解書及本票當時亦在場之證人即其妻阮嬌貞、原告之妻乙○○、
      乙○○之弟及其妻，以證明其曾受原告脅迫之情，然上述證人分別為兩造之配
      偶、手足至親或姻親，在依法無庸具結之情況下，難期其等對於被告簽立和解
      書及本票當時之狀況，為真實客觀而不偏頗於各自親人之證言，且兩造對於與
      其二人均無親屬或僱傭關係之王靜煒所為前揭證詞內容既未有何爭執，堪認該
      證人之證述與實情相符，則自無再就同一待證事項訊問兩造上述親屬之必要。
      被告復抗辯：其於九十三年一月十七日陪同阮嬌貞至臺中縣警察局清水分局三
      田派出所自首竊取原告財物之犯行並製作筆錄時，曾告知製作筆錄之警員受原
      告脅迫而簽立系爭和解書及本票之事，為此聲請訊問該名警員等語，然縱被告
      所述上情屬實，該名製作筆錄之警員既非於被告簽立系爭和解書及本票時親自
      在場見聞之人，倘經本院通知到庭作證，勢必僅能轉述被告於製作筆錄當時所
      言，無法本於其親身之見聞而為證述，此等傳聞證據不具任何證據價值，是該
      名證人亦核無訊問之必要，均附此說明。
（三）復查，被告曾將其所有之機車過戶予原告，另給付原告現金三萬元，業如前述
      ，被告雖抗辯：其係因原告發覺阮嬌貞之竊行後，扣留阮嬌貞之護照，為取回
      該護照，始於九十三年一月十四日將機車過戶給原告，並交付原告現金三萬元
      等語，然為原告所否認，並主張：被告早於同年月四日即為過戶機車及交付三
      萬元之舉等語。而兩造之妻阮嬌貞與乙○○於九十三年一月十七日，均曾為阮
      嬌貞竊取原告所有財物之事，至臺中縣警察局清水分局三田派出所製作筆錄，
      依其二人於警詢時之陳述可知，阮嬌貞竊得之金錢並未逾一萬元（按乙○○陳
      稱：阮嬌貞於九十三年一月十一日及十二日分別竊取四千餘元及二千九百十元
      ；阮嬌貞則稱：其自原告處竊得之金錢約七、八千元，見臺灣臺中地方法院檢
      察署九十三年度偵字第三四二五號偵查卷宗第五頁及第六頁反面），則被告倘
      為填補原告因其妻之竊行所受損害，僅給付現金三萬元已綽綽有餘，當無須另
      行將代步工具之機車亦過戶予原告之理，足見被告所以將其所有之機車過戶予
      原告，應非在解決兩造因被告之妻竊取原告之財物所生爭議，兩造間顯然另存
      有其他債權債務關係。再觀諸兩造訂定系爭和解書之日期為九十三年一月十三
      日，其中第１項則約定：被告願以機車（牌照Ｇ２３─１３５）清償積欠原告
      之債務，是以被告顯係在簽署系爭和解書之前，即將其所有之上述機車過戶予
      原告，由此益見被告所辯：其係為取回阮嬌貞因竊取原告財物致遭原告扣留之
      護照，於簽訂該和解書之次日（即九十三年一月十四日）將機車過戶予原告云
      云，並非可採。另由該和解書第１、２項約款相互參照以觀，可知被告以過戶
      機車及簽發系爭本票清償積欠原告之債務，至少在七十餘萬元之譜，遠高於被
      告之妻竊得原告所有之前述財物金額，更足徵系爭和解書應係兩造針對被告之
      妻竊取原告財物以外之債權債務關係成立之協議。而該和解書及本票之內容，
      復與原告主張：其曾出借七十餘萬元予被告，被告為部分清償並以機車抵償後
      ，尚對其積欠七十二萬元，經兩造協議後，被告同意以簽發系爭本票、自九十
      三年二月六日起按月給付二萬元之方式清償等語，悉相符合，是以原告主張之
      上開事實，應堪予採信。
（四）綜上所述，被告既無法舉證證明其所辯：系爭和解書及本票係其受原告脅迫所
      簽立一事屬實，自應承受此一事實不能證明所生之不利益，則原告主張被告應
      依該和解書之內容及本票文義負給付之責，即屬有據。
六、按本票發票人所負責任，與匯票承兌人同；付款人於承兌後，應負付款之責，票
    據法第一百二十一條、第五十二條第一項分別定有明文。又執票人向匯票債務人
    行使追索權時，得要求自到期日起如無約定利率者，依年利六釐計算之利息，亦
    為同法第九十七條第一項第二款所明定，且此一規定，依同法第一百二十四條，
    於本票準用之。被告依兩造所訂系爭和解書之約定，簽發系爭本票，則其自應依
    該和解書第２項約款及系爭本票之文義，自九十三年二月至九十六年二月止，每
    月六日給付原告二萬元，惟被告就附表編號二至十一所示本票票款屆期未給付，
    揆諸前揭規定，其就該十紙本票票款合計二十萬元，應負與匯票承兌人相同之絕
    對付款責任，則不問原告有無依票據法第一百二十四條準用第六十九條第一項規
    定，就該十紙本票於到期日或其後二日內為付款之提示，其對被告就該等本票之
    追索權仍不因而喪失，從而原告請求被告給付附表編號二至十一所示本票票款二
    十萬元，及自各該本票到期日起至清償日止，按週年利率百分之五計算之法定遲
    延利息部分，揆諸前揭規定，自無不合。至原告請求被告給付附表編號一所示本
    票票款二萬元及自到期日起之利息部分，因其就該紙本票已另依票據法第一百二
    十三條規定，聲請本院以九十三年度票字第三六一六號民事裁定，准予強制執行
    ，有該裁定一份附卷可稽，則其就該紙本票所享有之票據權利保護，已循非訟事
    件程序達成，不得再於本件訴訟中請求被告給付，故其此部分之請求為無理由，
    應予駁回；又其請求被告就附表編號二至十一所示本票，均應給付自九十三年二
    月六日起至各該紙本票到期日前一日之利息部分，因與前引票據法第一百二十四
    條準用同法第九十七條第一項第二款之規定不符，亦不應准許。
七、次按請求將來給付之訴，以有預為請求之必要者為限，得提起之，民事訴訟法第
    二百四十六條規定甚明。被告依系爭和解書及附表編號十二至三十六所示本票所
    負給付義務，乃於九十四年一月至九十六年一月，每月給付原告二萬元，該部分
    債務之清償期雖尚未屆至，然被告就先前已屆期之債務已高達十一期均未履行，
    顯有到期不履行之虞，原告自有預為請求被告給付之必要，是其已具備起訴之法
    律上利益（有保護之必要），則原告依據上開規定提起將來給付之訴，請求被告
    為主文第二項所示給付，為有理由。
八、本件原告並未依民事訴訟法第三百九十條規定，聲請本院宣告假執行；本件亦非
    同法第三百八十九條第一項各款所定應依職權宣告假執行之判決，故本院無從為
    假執行之宣告；被告聲請本院准其提供擔保免予假執行，即無必要，附此敘明。
九、本件事證已臻明確，兩造其餘之攻擊防禦方法，核與本案之結論，不生影響，爰
    不分別斟酌論述，併此敘明。
十、訴訟費用負擔之依據：民事訴訟法第七十九條。
中　　　華　　　民　　　國　　九十三　　年　　　十二　　  月　　三十一　日
                                    臺灣臺中地方法院民事第一庭
~B法      官　鍾啟煒
右為正本係照原本作成
得於二十日內上訴
中　　　華　　　民　　　國　　九十三　　年　　　十二　　  月　　三十一　日
~B法院書記官
附表：
 ~FO附表                I
┌──┬─────┬───┬─────┬────┬─────┬─────┐                      ┐
│編號│本票號碼  │發票人│票面金額  │ 發票日 │  到期日  │利息起算日│
│    │          │      │（新臺幣）│（民國）│ （民國） │（民  國）│
├──┼─────┼───┼─────┼────┼─────┼─────┤
│ １ │WG0000000 │甲○○│二萬元    │93.01.13│93.02.06  │          │
├──┼─────┼───┼─────┼────┼─────┼─────┤
│ ２ │WG0000000 │甲○○│二萬元    │93.01.13│93.03.06  │93.03.06  │
├──┼─────┼───┼─────┼────┼─────┼─────┤
│ ３ │WG0000000 │甲○○│二萬元    │93.01.13│93.04.06  │93.04.06  │
├──┼─────┼───┼─────┼────┼─────┼─────┤
│ ４ │WG0000000 │甲○○│二萬元    │93.01.13│93.05.06  │93.05.06  │
├──┼─────┼───┼─────┼────┼─────┼─────┤
│ ５ │WG0000000 │甲○○│二萬元    │93.01.13│93.06.06  │93.06.06  │
├──┼─────┼───┼─────┼────┼─────┼─────┤
│ ６ │WG0000000 │甲○○│二萬元    │93.01.13│93.07.06  │93.07.06  │
├──┼─────┼───┼─────┼────┼─────┼─────┤
│ ７ │WG0000000 │甲○○│二萬元    │93.01.13│93.08.06  │93.08.06  │
├──┼─────┼───┼─────┼────┼─────┼─────┤
│ ８ │WG0000000 │甲○○│二萬元    │93.01.13│93.09.06  │93.09.06  │
├──┼─────┼───┼─────┼────┼─────┼─────┤
│ ９ │WG0000000 │甲○○│二萬元    │93.01.13│93.10.06  │93.10.06  │
├──┼─────┼───┼─────┼────┼─────┼─────┤
│ 10 │WG0000000 │甲○○│二萬元    │93.01.13│93.11.06  │93.11.06  │
├──┼─────┼───┼─────┼────┼─────┼─────┤
│ 11 │WG0000000 │甲○○│二萬元    │93.01.13│93.12.06  │93.12.06  │
├──┼─────┼───┼─────┼────┼─────┼─────┤
│ 12 │WG0000000 │甲○○│二萬元    │93.01.13│94.01.06  │          │
├──┼─────┼───┼─────┼────┼─────┼─────┤
│ 13 │WG0000000 │甲○○│二萬元    │93.01.13│94.02.06  │          │
├──┼─────┼───┼─────┼────┼─────┼─────┤
│ 14 │WG0000000 │甲○○│二萬元    │93.01.13│94.03.06  │          │
├──┼─────┼───┼─────┼────┼─────┼─────┤
│ 15 │WG0000000 │甲○○│二萬元    │93.01.13│94.04.06  │          │
├──┼─────┼───┼─────┼────┼─────┼─────┤
│ 16 │WG0000000 │甲○○│二萬元    │93.01.13│94.05.06  │          │
├──┼─────┼───┼─────┼────┼─────┼─────┤
│ 17 │WG0000000 │甲○○│二萬元    │93.01.13│94.06.06  │          │
├──┼─────┼───┼─────┼────┼─────┼─────┤
│ 18 │WG0000000 │甲○○│二萬元    │93.01.13│94.07.06  │          │
├──┼─────┼───┼─────┼────┼─────┼─────┤
│ 19 │WG0000000 │甲○○│二萬元    │93.01.13│94.08.06  │          │
├──┼─────┼───┼─────┼────┼─────┼─────┤
│ 20 │WG0000000 │甲○○│二萬元    │94.01.13│94.09.06  │          │
├──┼─────┼───┼─────┼────┼─────┼─────┤
│ 21 │WG0000000 │甲○○│二萬元    │93.01.13│94.10.06  │          │
├──┼─────┼───┼─────┼────┼─────┼─────┤
│ 22 │WG0000000 │甲○○│二萬元    │93.01.13│94.11.06  │          │
├──┼─────┼───┼─────┼────┼─────┼─────┤
│ 23 │WG0000000 │甲○○│二萬元    │93.01.13│94.12.06  │          │
├──┼─────┼───┼─────┼────┼─────┼─────┤
│ 24 │WG0000000 │甲○○│二萬元    │93.01.13│95.01.06  │          │
├──┼─────┼───┼─────┼────┼─────┼─────┤
│ 25 │WG0000000 │甲○○│二萬元    │93.01.13│95.02.06  │          │
├──┼─────┼───┼─────┼────┼─────┼─────┤
│ 26 │WG0000000 │甲○○│二萬元    │93.01.13│95.03.06  │          │
├──┼─────┼───┼─────┼────┼─────┼─────┤
│ 27 │WG0000000 │甲○○│二萬元    │93.01.13│95.04.06  │          │
├──┼─────┼───┼─────┼────┼─────┼─────┤
│ 28 │WG0000000 │甲○○│二萬元    │93.01.13│95.05.06  │          │
├──┼─────┼───┼─────┼────┼─────┼─────┤
│ 29 │WG0000000 │甲○○│二萬元    │93.01.13│95.06.06  │          │
├──┼─────┼───┼─────┼────┼─────┼─────┤
│ 30 │WG0000000 │甲○○│二萬元    │93.01.13│95.07.06  │          │
├──┼─────┼───┼─────┼────┼─────┼─────┤
│ 31 │WG0000000 │甲○○│二萬元    │93.01.13│95.08.06  │          │
├──┼─────┼───┼─────┼────┼─────┼─────┤
│ 32 │WG0000000 │甲○○│二萬元    │93.01.13│95.09.06  │          │
├──┼─────┼───┼─────┼────┼─────┼─────┤
│ 33 │WG0000000 │甲○○│二萬元    │93.01.13│95.10.06  │          │
├──┼─────┼───┼─────┼────┼─────┼─────┤
│ 34 │WG0000000 │甲○○│二萬元    │93.01.13│95.11.06  │          │
├──┼─────┼───┼─────┼────┼─────┼─────┤
│ 35 │WG0000000 │甲○○│二萬元    │93.01.13│95.12.06  │          │
├──┼─────┼───┼─────┼────┼─────┼─────┤
│ 36 │WG0000000 │甲○○│二萬元    │93.01.13│96.01.06  │          │
├──┼─────┼───┼─────┼────┼─────┼─────┤
│ 37 │WG0000000 │甲○○│二萬元    │93.01.13│96.02.06  │          │
└──┴─────┴───┴─────┴────┴─────┴─────┘
